# 求助各位大侠们：报告期内减少子公司合并报表处理方式

提问人：swendy 时间：2011-09-22 17:48:02
A公司 2009 年 1 月 1 日以 100 万元收购B公司100%股权，非同一控制，假设B公司 09 、 10 年每年均亏损 30 万元， 2011 年1-6月份亏损 20万元，即累计亏损 80 万元， 2011 年 6 月 30 日以 100 万元的价格出让B公司100%股权，请问： 1 ）母公司单体层面股权转让收益是 0 ，这个没问题；合并报表层面股权转让收益是 0 还是 80 万元？ 2 ）请问 6 月 30 日合并报表，需要编制的有关B公司的所有会计分录有哪些？
现在这里谢谢大家了啦！

回答人：chenyiwei
1 、合并报表层面的转让收益是 0 还是 80 万元，需要考虑该股权转让交易的公允性和有无合理商业目的的因素。如果虽然该标的企业连续亏损，但其持有的资产在此期间内增值较多，导致处置时净资产的公允价值与 100 万元的转让价格不存在重大差异，或者可以对转让价格给出其他合理的解释，则可以认为处置收益为 80 万元；反之，如果是缺乏商业实质的关联方交易，作价缺乏客观的评估报告等支持，则很可能被认定为关联方之间的利益输送，从而该 80 万元（或者其中的部分金额）应计入资本公积。 2 、本版面上关于处置子公司当年度合并处理的讨论较多，建议搜索一下。

提问人：swendy 时间：2011-09-23 10:59:42
回复 chenyiwei 的帖子
陈老师，你好，要是第一种情况，是不是直接在母公司利润表项目调整如下即为合并利润表：
借：投资收益 -60-20 借：成本 20 贷：年初未分配利润 -60 贷：收入 0 （假设只有成本 没有收入）

回答人：chenyiwei
基本上可以这样理解。

提问人：swendy 时间：2011-09-23 15:51:36
回复 swendy 的帖子
为了更好地理解 我再举一个例子，麻烦陈老师帮我看一下
举例：长城股份公司（以下简称长城公司） 2006 年 7 月以货币资金 400 万元投资新设立取得黄河有限公司（以下简称黄河公司）80%的股权，黄河公司 2007 年 12 月 31 日的所有者权益 1500 万元，其中：实收资本 500 万元，盈余公积 100 万元，未分配利润 900 万元。长城公司 2008 年 6 月 30 日处置子公司黄河公司，取得货币资金 1800 万元。黄河公司 2008 年1-6月经营业绩如下表： 利润表 科目名称2008 年1-6月 主营业务收入 3000 减：主营业务成本 2200 营业费用 30 管理费用 50 财务费用 20 利润总额 700 本期所得税费用 200 净利润 500 （一）母公司单体报表层面 长城公司从投资子公司黄河公司开始采用成本法核算， 2008 年 6 月 30 日处置子公司黄河公司取得货币资金 1800 万元，应确认投资收益 1400 万元，会计处理如下： DR：银行存款1800 CR：长投 400 CR：收益收益 1400
（二）合并报表层面： （ 1 ）长城公司 2008 年 12 月 31 日合并的资产负债表不调整合并资产负债表的期初数； 2008 年度合并的利润表应将子公司黄河公司期初至处置日的收入、费用、利润纳入合并利润表，由于合并子公司黄河公司已按权益法调整对其投资确认的年初损益调整 800 万元，处置黄河公司应先冲回年初确认的损益调整，合并调整分录如下： 冲回年初确认的损益调整 借：投资收益800 贷：年初未分配利润 800
（ 2 ）将子公司黄河公司期初至处置日的收入、费用、利润纳入合并利润表 DR：营业成本 2200 DR：营业费用 30 DR：
管理费用 50 DR：财务费用 20 DR：本期所得税费用 200 DR：投资收益 400 DR：少数股东损益 100 CR：
主营业务收入 3000
麻烦专家们看一下 上面的分录是否正确？非常感谢

回答人：chenyiwei
应当是这样。合并报表层面体现的处置损益＝ 1400 － 800 － 400 ＝ 200 。

提问人：jinjingui 时间：2013-07-05 23:23:47
回复 chenyiwei 的帖子
请问陈版，关于报告期减少子公司合并利润表抵消，
1 、需要做会计分录情况为 借：成本 借：费用 借：投资收益 贷：收入 但是子公司的期初至处置期间的利润表数据不用并入合并底稿对对吗？ 2 、而对于做抵消分录；借：投资收益 贷：期初初未分配利润 贷：期末
未分配利润，这种情况下利润表数据要并入合并底稿吗？ 这两种情况的适用不是很理解，请您指导。

回答人：chenyiwei
1 、是。 2 、这种情况下的抵销分录实际上是单边的，被处置的原子公司年初至处置日的利润表仍要先过入合并底稿中。

提问人：呼叫帮助 时间：2017-12-31 21:49:03
陈版，审计时我们需要取得哪些相关资料才可以认定或认定该股权转让交易的公允性和有无合理商业目的的因素？

回答人：chenyiwei
不可能列出完整清单，需结合具体情况考虑，并需要结合对被审计单位的利润需求和业绩压力等因素考虑。

提问人：狼山骑士 时间：2018-03-12 15:01:08
陈版好，我想延伸问一个关于处置子公司的问题：处置子公司合并报表层面与母公司单体报表确认的投资收益差额，是否需要在合并报表重新调整一下对应所得税费用？理由是什么，如果要调整，用母公司的所得税率还是被处置的子公司的？

回答人：chenyiwei
如果剩余股权按公允价值重新计量，则可能有递延所得税影响，此时应采用母公司的适用税率计量。